臺灣彰化地方法院刑事判決　　　　　　　96年度訴字第1231號
公　訴　人　臺灣彰化地方法院檢察署檢察官
被　　　告　甲○○
　　　　　　　　　　　號
上列被告因違反毒品危害防制條例案件，經檢察官提起公訴（96
年度毒偵字第2715號）及追加起訴（96年度毒偵字第3330號），
本院裁定以簡式審判程序審理判決如下：
    主  文
甲○○施用第二級毒品，累犯，處有期徒刑伍月；又施用第一級
毒品，累犯，處有期徒刑捌月，扣案之海洛因24包（合計淨重15
.57 公克）沒收銷燬之；又施用第一級毒品，累犯，處有期徒刑
捌月，扣案之海洛因1包（毛重0.3公克）沒收銷燬之、針筒1支
沒收。應執行有期徒刑壹年陸月，扣案之海洛因24包（合計淨重
15.57公克）又1包（毛重0.3公克）均沒收銷燬之、針筒1支沒收
。
    事  實
一、甲○○前因施用毒品案件，經本院裁定送觀察、勒戒後，認
    無繼續施用毒品傾向，於民國（下同）90年11月23日執行完
    畢釋放，並由臺灣彰化地方法院檢察署檢察官以90年度毒偵
    字第4443、4535號為不起訴處分確定。復先後因施用毒品及
    竊盜案件，經本院分別以93年度訴字第1277號、94年度易字
    第91號判決有期徒刑10月、4月及6月確定，合併定應執行刑
    有期徒刑1年6月。又因施用毒品案件，經臺灣嘉義地方法院
    以94年度訴字第203號判決有期徒刑8月確定，入監接續執行
    ，於95年9月19日假釋出監付保護管束，於96年3月12日期滿
    未經撤銷，視為執行完畢。詎仍不知悔改，復基於施用第一
    級毒品海洛因、第二級毒品甲基安非他命之各別犯意，先後
    於：於96年5月31日，在其位於彰化縣社頭鄉○○村○○ 鄰
    ○○路1之147號住處，以將甲基安非他命置於鋁箔紙上用火
    燒烤後吸食氣體之方式，施用第二級毒品甲基安非他命1次
    。於96年6月2日14時許，在其上揭住處，以將海洛因摻水
    後用針筒注射之方式，施用第一級毒品海洛因1次。於96
    年7 月4日11、12時許，在彰化縣員林鎮○○路，以將海洛
    因摻水後用針筒注射之方式，施用第一級毒品海洛因1次。
    嗣於96年6月2日18時30分許，在其上址住處附近為警查獲，
    並扣得第一級毒品海洛因24包（合計淨重15.57公克），經
    採集其尿液送驗，結果呈嗎啡、可待因、甲基安非他命及安
    非他命陽性反應；又於96年7月5日20時許，在彰化縣員林鎮
    ○○路○段217巷口為警查獲，並扣得第一級毒品海洛因1包
    （毛重0.3公克）及其所有供吸食海洛因所用之針筒1支，始
    悉上情。
二、案經彰化縣警察局田中、員林分局報告臺灣彰化地方法院檢
    察署檢察官偵查起訴及追加起訴。
    理　由
一、上揭事實，業據被告甲○○於本院審理中坦承不諱，其第1
    次經警採集之尿液送驗結果，確呈甲基安非他命及嗎啡陽性
    反應，有尿液代號與真實姓名對照認證單及詮昕科技股份有
    限公司濫用藥物尿液檢驗報告等件在卷可稽，此外，並有海
    洛因24包（合計淨重15.57公克）又1包（毛重0.3公克）及
    針筒1支扣案足憑，該粉末24包經送鑑結果確含海洛因成分
    ，亦有法務部調查局調科壹字第09623054530號鑑定書在卷
    足參，本件事證已臻明確，被告施用甲基安非他命及海洛因
    之事實洵堪認定。
二、查被告甲○○前因施用毒品案件，經本院裁定送觀察、勒戒
    後，認無繼續施用毒品傾向，於90年11月23日執行完畢釋放
    ，並由臺灣彰化地方法院檢察署檢察官以90年度毒偵字第44
    43、4535號為不起訴處分確定。復先後因施用毒品及竊盜案
    件，經本院分別以93年度訴字第1277號、94年度易字第91號
    判決有期徒刑10月、4月及6月確定，合併定應執行刑有期徒
    刑1年6月。又因施用毒品案件，經臺灣嘉義地方法院以94年
    度訴字第203號判決有期徒刑8月確定，有法務部全國檢察官
    線上查詢刑案人犯在監所最新資料報表、刑案資料查註紀錄
    表及全國施用毒品案件紀錄表各1份在卷可參，按修正毒品
    危害防制條例就施用毒品者，僅於「初犯」及「5年後再犯
    」二種情形，有其追訴條件之限制，即須於初犯經觀察、勒
    戒或強制戒治釋放後，5年內均無施用毒品之行為，始能認
    其前所實施之觀察、勒戒或強制戒治已足遮斷毒癮，而得於
    5年後再犯時，再予適用初犯之規定，重行觀察、勒戒等程
    序；倘5年內已經再犯，被依法追訴處罰，縱其第3次（或第
    3次以上）施用毒品之時間在初犯釋放5年以後，即與「5年
    後再犯」之情形有別，且因已於「5年內再犯」，顯見其再
    犯率甚高，原實施觀察、勒戒或強制戒治，已無法收其實效
    ，而無5年戒斷期之存在，自無再經觀察、勒戒及強制戒治
    之必要，應由檢察官逕行起訴，此有最高法院95年度台非字
    第59、65號判決及同年度第7次刑事庭會議決定足供參照。
    本案被告於90年11月23日，因施用毒品，經觀察、勒戒執行
    完畢釋放後，5年內復因施用毒品，經法院判決有罪確定，
    參諸前開最高法院見解，本件自應依法論科。
三、核被告甲○○施用甲基安非他命所為，係犯毒品危害防制條
    例第10條第2項之施用第二級毒品罪。其2次施用海洛因所為
    ，均係犯同條例第10條第1項之施用第一級毒品罪。其施用
    前後持有毒品之低度行為，各為施用之高度行為所吸收，均
    不另論罪。其2次施用一級毒品罪犯行，時間相距半月餘，
    犯意顯然各別，與其施用二級毒品罪之犯行竹，犯意亦殊、
    構成要件不同，均應分論併罰之。起訴書雖論載被告自96
    年2月底起迄同年6月2日14時許尚有多次施用海洛因犯行，
    惟為被告所否認，且經公訴檢察官就此部分當庭更正為如事
    實欄所載之僅於96年6月2日14時許施用海洛因1次之犯行；
    又檢察官原另以96年度毒偵字第3330號案件就被告96年4月
    間起至同年7月4日施用海洛因犯行移送併辦，然此部分亦經
    公訴檢察官當庭更正為追加起訴被告於96年7月4日11時許施
    用海洛因1次犯行（均參本院準備及審理筆錄），是本院自
    應就被告此部分犯行審理，併此敘明。另被告前因施用毒品
    及竊盜案件，經本院分別以93年度訴字第1277號、94年度易
    字第91號判決有期徒刑10月、4月及6月確定，合併定應執行
    刑有期徒刑1年6月。又因施用毒品案件，經臺灣嘉義地方法
    院以94年度訴字第203號判決有期徒刑8月確定，嗣入監接續
    執行，於95年9月19日假釋出監付保護管束，於96年3月12日
    期滿未經撤銷，視為執行完畢，有法務部全國檢察官線上查
    詢刑案人犯在監所最新資料報表、刑案資料查註紀錄表1份
    在卷可稽，其於受有期徒刑之執行完畢後，5年內故意再犯
    本件有期徒刑以上之罪，為累犯，應依刑法第47條第1項之
    規定，分別加重其刑。爰審酌被告之素行、犯罪動機、前因
    施用毒品犯行曾經觀察、勒戒，竟又再施用毒品，無視於毒
    品對於自身健康之戕害及國家對於杜絕毒品犯罪之禁令，惡
    性非輕，惟坦承犯行，再本於施用毒品犯罪之人，亦為「病
    人」之考量等一切情狀，分別量處如主文所示之刑，及定其
    應執行刑，以示懲儆。扣案之海洛因24包又1包，係查獲之
    毒品，應依同條例第18條第1項前段宣告沒收銷燬之，針筒1
    支，乃被告所有之物，業據被告供承在卷，且係供施用毒品
    海洛因所用之物，併依刑法第38條第1項第2款項宣告沒收。
四、至臺灣彰化地方法院檢察署96年度毒偵字第3651號移送併案
    審理意旨略以：被告基於施用第一級毒品海洛因之犯意，自
    96年4月間起迄同年7月27日止，在其住處，施用第一級毒品
    海洛因多次，經警於同年7月29日15時許查獲。因施用毒品
    本身即具有成癮性，且施用行為本身即有反覆之性質，故被
    告前開所犯施用第一級毒品之犯行，與本件施用第一級毒品
    之犯行，在法律評價上應屬於接續犯或包括一罪的集合犯。
    本件同一被告所涉此部分施用第一級毒品之犯行，係屬實質
    上一罪，應移送本院併案審理等語。
(一)按刑法第56條連續犯之規定業於94年2月2日修正公布刪除，
    並於95年7月1日施行，而依新法對於上開反覆實施犯罪模式
    之對應處置，除合於「接續犯」或「包括一罪」之情形外，
    則僅能依數罪併罰之規定個別處斷。依最高法院86年臺上字
    第3295號判例意旨，數行為於同時同地或密切接近之時地實
    施，侵害同一之法益，各行為之獨立性極為薄弱，依一般社
    會健全觀念，在時間差距上，難以強行分開，在刑法評價上
    ，以視為數個舉動之接續施行，合為包括之一行為予以評價
    ，較為合理，方屬接續犯之範疇，足見「接續犯」之成立，
    係以時、空密接性為前提要件，即透過對於同一法益之同種
    類侵害行為繼續不間斷之實行，業已稀釋個別行為之獨立性
    ，致使刑法評價時將之視為單一、整體之犯罪行為，以符合
    社會一般人對於行為概念之認知，並與行為人之犯罪目的相
    互結合；至於學理上「包括一罪」概念中，與施用毒品之犯
    罪型態較有關聯者，應屬「集合犯」之態樣，此即依一般社
    會通念，特定犯罪行為具有反覆實施之特性，立法者於制定
    刑罰法律之初，亦已認知該種行為類型之反覆性，而有意藉
    由法條中客觀構成要件之行為要素，涵括上開具有反覆實施
    特性之數個犯罪行為，仍僅接受一次刑法之評價為已足；然
    施用毒品犯罪，或為零星偶一之施用，是自難認立法者於制
    定刑罰法律之初，已認知該種行為類型之反覆性，且有意藉
    由法條中客觀構成要件之行為要素，涵括上開具有反覆實施
    特性之數個犯罪行為，況海洛因屬中樞神經抑制劑，使用者
    固會對其產生生理及心理之依賴性，惟施用者是否因而對海
    洛因習慣成癮，仍應視施用者之施用劑量、施用頻率及個人
    耐藥性等因素而定。
(二)觀乎被告於本院審理中供陳：其於96年6月2日及同年7月4日
    各施用毒品海洛因1次等語，則被告施用海洛因是否業已習
    慣成癮，尚有疑義，且卷內亦無相關資料足以佐證，尚難僅
    憑被告之自白遽為認定，是上開併辦意旨，本院實難憑採。
    又觀諸併案部分即被告95年7月29日15時許查獲採尿前4日內
    某時許施用海洛因之犯行，距起訴部分即96年6月2日及同年
    7月4日之施用時點，相距各為一月又27日及25日，該次施用
    海洛因犯行與經起訴論罪部分之犯行間，係明顯可分而具有
    獨立性，核與前揭最高法院86年臺上字第3295號判例所稱「
    數行為於同時同地或密切接近之時地實施」之特性並不相符
    ，亦難認合於「接續犯」之前提要件。
(三)檢察官移送併案審理部分之被告所為，既應依新法處斷，而
    該次施用甲基安非他命之犯行亦應評價為獨立行為，論以數
    罪而分論處罰，是本院無從併予審究，此部分應退由檢察官
    另行處理。
據上論斷，應依刑事訴訟法第273條之1第1項、第299條第1項前
段，毒品危害防制條例第10條第1、2項、第18條第1項前段，刑
法第11條、第47條第1項、第51條第5款、第38條第1項第2款，判
決如主文。
本案經檢察官鮑慧忠到庭執行職務。
中　　華　　民　　國　　96　　年　　8 　　月　　17　　日
                  刑事第三庭      法　官  林欽章
以上正本證明與原本無異。
如不服本判決，應於判決送達後10日內，向本院提出上訴書狀，
上訴書狀應「敘述具體上訴理由」，並按他造當事人之人數附繕
本。「切勿逕送上級法院」。
中　　華　　民　　國　　96　　年　　8 　　月　　17　　日
                                  書記官  魏嘉信
附錄本案論罪科刑法條全文：
毒品危害防制條例第10條第1、2項
施用第一級毒品者，處6月以上5年以下有期徒刑。
施用第二級毒品者，處3年以下有期徒刑。
